臺灣臺南地方法院刑事判決
111年度易字第232號
公  訴  人  臺灣臺南地方檢察署檢察官
被      告  王純誠


上列被告因業務侵占案件，經檢察官提起公訴（110年度偵字第7
297號），被告於本院準備程序進行中，就被訴事實為有罪之陳
述，經法官告知簡式審判程序意旨，並聽取檢察官及被告之意見
後，合議庭裁定依簡式審判程序審理，並判決如下：
    主  文
王純誠犯業務侵占罪，處有期徒刑陸月，如易科罰金，以新臺幣
壹仟元折算壹日。未扣案之犯罪所得現金新臺幣拾玖萬陸仟玖佰
玖拾元沒收之，於全部或一部不能沒收或不宜執行沒收時，追徵
其價額。
    事  實
一、王純誠自民國107年6月15日起至110年1月止，擔任臺南市○
    區○○路0段000號大道新城國宅社區第八區管理員，負責包含
    收受社區管理費在內之社區管理事務，為從事業務之人。詎
    其意圖為自己不法之所有，基於業務侵占之犯意，自109年9
    月15日起至109年12月28日止，接續將其所經手收受如附表
    所示之管理費，共計新臺幣（下同）225,990元侵占入己，
    供己生活開銷花用。
二、案經陳麗如訴由臺南市政府警察局第五分局報告臺灣臺南地
    方檢察署檢察官偵查起訴。
    理  由
壹、程序部分：
　　本案被告王純誠所犯之罪，係死刑、無期徒刑、最輕本刑為
    3年以上有期徒刑以外之罪，其於準備程序就前揭被訴事實
    為有罪之陳述，經受命法官告知簡式審判程序之旨，並聽取
    其與公訴人之意見後，本院合議庭裁定，依刑事訴訟法第27
    3條之1規定，由受命法官獨任進行簡式審判程序，是本案之
    證據調查，依刑事訴訟法第273條之2規定，不受同法第159
    條第1項、第161條之2、第161條之3、第163條之1及第164條
    至第170條規定之限制，合先敘明。
貳、實體部分：
一、認定犯罪事實所憑之證據及理由：
　　被告就上開犯罪事實，於本院準備程序及審理程序時均坦承
    不諱（本院卷第111頁、第118頁），核與證人陳麗如、陳楓
    凱、侯盈帆於警詢之證述情節相符（警卷第7頁至第9頁、第
    13頁至第17頁），且有前管理員虧空金額與聯單號碼明細表
    、臺灣土地銀行臺南分行110年5月14日臺南字第1100001895
    號函及函附之申登資料、客戶歷史交易明細查詢、大道新城
    國宅社區第八區管理費收繳單各1份（警卷第25頁、偵卷第1
    7頁至第38頁、偵卷第43頁至第115頁、本院卷第49頁至第98
    頁）附卷可證。是以被告任意性之自白與事實相合，應可採
    信。綜上，本案事證明確，被告犯行洵堪認定，應依法論科
    。
二、論罪科刑：
  ㈠核被告所為，係犯刑法第336條第2項之業務侵占罪。又被告
    自109年9月15日起至109年12月28日止，利用其擔任社區管
    理員之機會，接續侵占如附表所示之款項，係於密切接近之
    時間、地點實施，侵害同一法益，各行為獨立性極為薄弱，
    依一般社會健全觀念，在時間差距上，難以強行分開，在刑
    法評價上，以視為數個舉動之接續施行，合為包括之一行為
    予以評價，較為合理，屬接續犯，應論以一罪。
  ㈡爰審酌被告僅為一己私利，即違背其職責，利用擔任社區管
    理員之機會，遂行其侵占行為，顯乏尊重他人財產權及誠信
    之觀念，且迄今未賠償被害人之損失，實應予非難，惟犯後
    坦承犯行，對自己不利事實均坦白未有隱瞞，犯後態度尚可
    ，兼衡被告年事較高，已離婚，目前一人獨居，現無業，高
    職畢業畢業之智識程度，暨其犯罪情節、目的、告訴人之損
    失等一切情狀，量處如主文所示之刑，並諭知易科罰金之折
    算標準。
  ㈢末按犯罪所得，屬於犯罪行為人者，沒收之：前二項之沒收
    ，於全部或一部不能沒收或不宜執行沒收時，追徵其價額，
    刑法第38條之1第1項前段、第3項分別定有明文。查被告本
    案所侵占之現金共225,990元，扣除被告於離職時所交付之4
    ,000元，及告訴人從被告薪水扣抵之25,000元，尚餘196,99
    0元為其犯罪所得，雖未扣案，仍應依刑法第38條之1第1項
    前段、第3項規定諭知沒收，如全部或一部不能沒收或不宜
    執行沒收時，追徵其價額。　　
據上論斷，應依刑事訴訟法第273條之1第1項、第299條第1項前
段，刑法第336條第2項、第41條第1項前段、第38條之1第1項前
段、第3項，刑法施行法第1條之1第1項，判決如主文。
本案經檢察官柯博齡提起公訴，檢察官蘇聖涵到庭執行職務。 
中　　華　　民　　國　　111 　年　　6 　　月　 　8  　日
                  刑事第八庭  法  官  陳碧玉
以上正本證明與原本無異。
如不服本判決應於收受本判決後20日內向本院提出上訴書狀，並
應敘述具體理由。其未敘述上訴理由者，應於上訴期間屆滿後20
日內向本院補提理由書狀（均須按他造當事人之人數附繕本）「
切勿逕送上級法院」。 
  　　　　　　　　　　　　　　書記官　詹淳涵　　　　　　
中　　華　　民　　國　　111 　年　　6 　　月　　8 　　日
　　　　　　　　　　　　　　　　　　

附錄本案論罪科刑法條全文：
中華民國刑法第336條：
對於公務上或因公益所持有之物，犯前條第1項之罪者，處1年以
上7年以下有期徒刑，得併科15萬元以下罰金。
對於業務上所持有之物，犯前條第1項之罪者，處6月以上5年以
下有期徒刑，得併科9萬元以下罰金。
前二項之未遂犯罰之。

附表：
編號 區分所 有權人 繳費時間 金額 （新臺幣） 管理費收繳單編號 1 徐雲裳 109年9月15日 2,500元 00650 2 廖英智 109年9月15日 2,500元 00651 3 方陳玉秀 109年9月16日 1,250元 00652 4 韋蔡月治 109年9月16日 1,300元 00653 5 侯盈帆 109年9月16日 8,750元 00654 6 陳建志 109年9月16日 750元 00655 7 陳麗如 109年9月17日 1,250元 00656 8 邵萬華 109年9月17日 3,000元 00657 9 邵萬華 109年9月17日 3,000元 00658 10 吳富美 109年9月17日 1,250元 00659 11 陳彬弘 109年9月17日 2,500元 00660 12 吳育任 109年9月18日 4,500元 00661 13 陳冠霖 109年9月19日 5,000元 00662 14 李雅貞 109年9月23日 1,250元 00663 15 劉耀圖 109年9月24日 2,250元 00664 16 陳宛平 109年9月24日 1,250元 00665 17 劉士偉 109年9月24日 1,300元 00666 18 張泰鈞 109年9月25日 1,250元 00667 19 于郭氣 109年9月26日 750元 00668 20 王譽程 109年10月2日 1,750元 00669 21 呂宜芳 109年10月2日 900元 00670 22 陳淑芬 109年10月2日 2,500元 00671 23 蕭詠淇 109年10月2日 1,250元 00672 24 毛美月 109年10月2日 1,250元 00673 25 楊世名 109年10月3日 2,500元 00674 26 陳邵月桃 109年10月5日 1,250元 00675 27 吳美慧 109年10月5日 750元 00676 28 劉子綺 109年10月5日 2,500元 00677 29 陳邱美惠 109年10月6日 1,250元 00678 30 柯九如 109年10月6日 300元 00679 31 祁雲輝 109年10月7日 1,250元 00680 32 陳麗珍 109年10月7日 1,500元 00681 33 邱振展 109年10月8日 1,250元 00682 34 林又鈞 109年10月8日 3,750元 00683 35 程永全 109年10月9日 2,500元 00684 36 許芷瑜 109年10月11日 2,500元 00685 37 戴昶勝 109年10月11日 1,250元 00686 38 吳健瑋 109年10月12日 1,300元 00687 39 韋蔡月治 109年10月15日 1,300元 00688 40 龔梅媖 109年10月16日 5,000元 00689 41 陳建志 109年10月17日 750元 00690 42 邵萬華 109年10月18日 1,500元 00691 43 邵萬華 109年10月19日 1,500元 00692 44 戴瑋蔆 109年10月19日 2,500元 00693 45 田惠萍 109年10月19日 3,500元 00694 46 戴健丞 109年10月19日 600元 00695 47 方陳玉秀 109年10月20日 1,250元 00696 48 李雅貞 109年10月22日 1,250元 00697 49 廖耿裕 109年10月22日 1,500元 00698 50 謝易亘 109年10月22日 2,500元 00699 51 于郭氣 109年10月24日 750元 00700 52 黃艾萱 109年10月26日 5,000元 00701 53 陳宛年 109年10月28日 1,250元 00702 54 劉士偉 109年10月28日 1,300元 00703 55 王譽程 109年10月30日 1,750元 00704 56 張泰鈞 109年10月30日 1,250元 00705 57 包靜華 109年10月31日 1,250元 00706 58 周慧蘭 109年11月2日 1,500元 00707 59 翁鵬程 109年11月2日 1,800元 00708 60 吳美慧 109年11月2日 750元 00709 61 吳富美 109年11月2日 2,500元 00710 62 吳財 109年11月3日 2,500元 00711 63 祁雲輝 109年11月3日 1,250元 00712 64 陳邵月桃 109年11月4日 1,250元 00713 65 郭庭嘉 109年11月4日 2,500元 00714 66 沈育安 109年11月5日 5,000元 00715 67 戴瑋淩 109年11月5日 1,250元 00716 68 田惠萍 109年11月5日 1,750元 00717 69 戴健丞 109年11月5日 300元 00718 70 陳麗珍 109年11月7日 750元 00719 71 陳麗如 109年11月7日 3,750元 00720 72 蕭詠淇 109年11月10日 1,250元 00721 73 毛美月 109年11月10日 1,250元 00722 74 陳建志 109年11月12日 750元 00723 75 王雅渟 109年11月13日 1,500元 00724 76 蔡明霞 109年11月13日 2,500元 00725 77 方陳玉秀 109年11月13日 1,250元 00726 78 戴昶勝 109年11月13日 1,250元 00727 79 廖英智 109年11月14日 2,500元 00728 80 鄒守峯 109年11月14日 2,500元 00729 81 張覺之 109年11月14日 3,750元 00730 82 韋蔡月治 109年11月16日 1,300元 00731 83 陳邱美惠 109年11月16日 1,250元 00732 84 楊世名 109年11月20日 2,500元 00733 85 吳健瑋 109年11月21日 1,300元 00734 86 陳吳完 109年11月21日 1,500元 00735 87 陳彬弘 109年11月23日 2,500元 00736 88 李雅貞 109年11月23日 1,250元 00737 89 林美吟 109年11月26日 3,750元 00738 90 于郭氣 109年11月26日 750元 00739 91 陳宛年 109年11月30日 1,250元 00740 92 劉士偉 109年11月30日 1,300元 00741 93 毛美月 109年12月2日 1,250元 00742 94 劉子綺 109年12月2日 2,500元 00743 95 邱振展 109年12月3日 2,500元 00744 96 王譽程 109年12月5日 1,750元 00745 97 趙昱暐 109年12月5日 3,500元 00746 98 柯九如 109年12月5日 600元 00747 99 吳美慧 109年12月5日 750元 00748 100 陳邵月桃 109年12月7日 1,250元 00749 101 蕭詠淇 109年12月7日 1,250元 00750 102 徐雲裳 109年12月8日 2,500元 00751 103 陳邱美惠 109年12月11日 1,250元 00752 104 楊健珮 109年12月11日 4,500元 00753 105 陳淑芬 109年12月12日 2,500元 00754 106 謝易亘 109年12月14日 2,500元 00755 107 邵萬華 110年1月1日 4,500元 00756 108 邵萬華 110年1月1日 4,500元 00757 109 吳育任 110年1月1日 4,500元 00758 110 韋蔡月治 109年12月15日 1,300元 00759 111 程永全 109年12月15日 2,500元 00760 112 戴昶勝 109年12月15日 1,250元 00761 113 陳麗珍 109年12月15日 750元 00762 114 方陳玉秀 109年12月16日 1,250元 00763 115 戴健丞 109年12月16日 300元 00764 116 戴瑋蔆 109年12月16日 1,250元 00765 117 田惠萍 109年12月16日 1,750元 00766 118 陳建志 109年12月16日 750元 00767 119 陳淑淮 109年12月18日 3,600元 00768 120 張泰鈞 109年12月22日 1,250元 00769 121 呂宜芳 109年12月22日 900元 00770 122 李雅貞 109年12月23日 1,250元 00771 123 施建華 109年12月23日 600元 00772 124 廖耿裕 109年12月28日 1,500元 00773 共225,990元